臺灣桃園地方法院刑事判決　　　　　　　 99年度訴字第825號
公　訴　人　臺灣桃園地方法院檢察署檢察官
被　　　告　許學釗
選任辯護人　邱英豪律師
上列被告因殺人未遂案件，經檢察官提起公訴（99年度偵字第
9254號），本院判決如下：
    主  文
許學釗殺人未遂，處有期徒刑伍年貳月。
    事  實
一、許學釗與劉義炫為鄰居關係，於民國99年2 月26日下午5 時
    許，劉義炫、黃成玉、許玥雲在桃園縣中壢市○○路○ 段25
    0 號黃成玉使用之倉庫內聊天，適許學釗騎乘機車抵達，待
    停妥機車進入該倉庫內，許學釗旋即因故對劉義炫不滿，而
    與劉義炫發生口角，許學釗盛怒下，竟基於殺人之犯意，即
    向劉義炫恫稱：「幹你娘，我和你弟弟劉義衛是結拜的，我
    要給你死」、「許學繁、許秋郎、許學士還有劉義炫我要給
    你們死，我小弟都叫好了」之言詞，並以拳頭毆打劉義炫頭
    部，許學釗即與劉義炫發生拉扯，黃成玉、許玥雲見狀乃拉
    開許學釗、劉義炫，許學釗憤而走至其原停放機車處，且從
    該機車座墊置物箱取出用毛巾包覆之扳手類工具欲攻擊劉義
    炫，復為黃成玉、許玥雲所制止，並將上開工具放回機車座
    墊下置物箱內，且將許學釗勸離，然許學釗返回桃園縣中壢
    市○○路109 號住處後，因憤恨未平，復從住處桌上拿取折
    疊式水果刀1 把（未扣案）後並騎乘機車出門，於途中遇劉
    義炫甫騎乘機車離開上開倉庫，竟攔住劉義炫之機車稱：「
    劉義炫我要給你死」，劉義炫即騎車加速離開，然許學釗仍
    騎乘機車追趕劉義炫，待劉義炫騎至桃園縣中壢市○○路○
    段306 巷48號許學繁住處附近，劉義炫乃下車欲求援，許學
    釗追上後，其明知以尖刀刺向人之肩部、胸部，足致身體動
    脈或內臟器出血之傷害而危及人之性命，竟持上開折疊式水
    果刀刺向劉義炫肩部2 下，劉義炫雖舉手阻擋，其左肩仍遭
    刺傷，許學釗見劉義炫仍有掙扎動作，仍接續持上開折疊式
    水果刀朝左胸猛刺2 下，致劉義炫受有左側肩膀2 處撕裂傷
    各1 公分、3 公分及左胸兩處穿刺傷各2 公分、1 公分，並
    合併氣胸等傷害，劉義炫受創倒地，許學釗始罷手並逃離現
    場。嗣經許學繁發覺向消防局報案，劉義炫經送醫急救始倖
    免於難。
二、案經劉義炫訴由桃園縣政府警察局中壢分局報告臺灣桃園地
    方法院檢察署檢察官偵查起訴。
    理  由
壹、證據能力方面
一、按被告以外之人於偵查中向檢察官所為之陳述，除顯有不可
    信之情況者外，得為證據，刑事訴訟法第159 條之1 第2 項
    定有明文。查證人劉義炫、黃成玉、許玥雲於檢察官偵查中
    經具結後所為之陳述，並無顯不可信之情況，被告及辯護人
    亦未指出並證明上開證人之證言有何顯不可信之情況，揆諸
    前揭法條規定，上開證人於檢察官訊問時經具結後所為之證
    述，自得為證據。
二、按被告以外之人於審判外之陳述雖不符刑事訴訟法第159 條
    之1 至之4 等4 條之規定，而經當事人於審判程序同意作為
    證據，法院審酌該言詞陳述或書面陳述作成時之情況，認為
    適當者，亦得為證據，同法第159 條之5 第1 項定有明文。
    當事人、代理人或辯護人於法院調查證據時，知有刑事訴訟
    法第159 條第1 項不得為證據之情形，而未於言詞辯論終結
    前聲明異議者，視為有前項之同意，同條第2 項亦有明文。
    證人劉義炫、黃成玉、許玥雲於警詢中之證述，其性質雖屬
    傳聞證據，惟業經本院於準備程序時徵詢被告及辯護人意見
    ，被告及辯護人均表示沒有意見（見審訴卷第16頁背面），
    且於言詞辯論終結前均未聲明異議，本院審酌上開筆錄作成
    時，較無人情施壓或干擾，亦無不當取供之情形，認為以之
    作為本案之證據亦屬適當，是其於警詢之證述，自具有證據
    能力。
貳、認定事實之理由及依據
一、訊據被告固坦承於上開時間在上開倉庫內與劉義炫發生口角
    ，並毆打劉義炫，其後欲從其機車座墊下方置物箱內取出扳
    手工具攻擊劉義炫，經制止後返家，仍持上開折疊式水果刀
    外出，其後在許學繁住處持刀刺傷劉義炫之事實不諱，惟矢
    口否認有何殺人未遂之犯行，辯稱：伊沒有對劉義炫口出「
    我要給你死」等言詞，本來只想嚇嚇劉義炫，不知道事情會
    這麼嚴重云云。經查：
  (一)證人即被害人劉義炫於警詢中證述：伊於99年2 月26日16時
    30分許在黃成玉之倉庫內聊天，被告騎機車進來，大聲嗆說
    「許學繁、許秋郎、許學士還有劉義炫我要給你們死，我小
    弟都叫好了」，伊坐在椅子上未予理會，結果被告就用拳頭
    打伊頭，伊就站起來抓住被告，伊朋友許玥雲、黃成玉就跑
    過來拉開被告和伊，被告就立即跑到機車車廂內拿1 把用毛
    巾包住的不明物，許玥雲、黃成玉一看見就把該物搶下，並
    放回機車車廂內，被告就進入系爭倉庫內嗆說「我一定要給
    你死（客語）」，許玥雲、黃成玉把被告推出門外，被告就
    騎機車走了。約5 分鐘後伊也要回家，被告在半路上埋伏要
    抓伊，伊就跑，跑到中壢市○○路○段306 巷48號許學繁家
    ，因無路可跑，伊對被告說「要不然我給你打好了」，被告
    不發一語，持刀刺伊4 下，伊就倒下了等語（見偵卷第14頁
    ），於檢察官偵訊中結證稱：當日伊在黃成玉之倉庫內，與
    黃成玉、許玥雲談天，被告進來一直罵伊，伊坐在椅子上，
    被告走過來邊用拳頭搥伊頭，邊說「幹你娘，我和你弟弟劉
    義衛是結拜的，『我要給你死（客語）』」，黃成玉、許玥
    雲就將被告和伊隔開，被告就到外面機車拿了1 個用布包起
    來長條形物走進來，許玥雲、黃成玉就搶下來放回被告車上
    ，並將被告推出去叫被告回家，被告就離開。過5-10分鐘左
    右，伊要回家，騎機車出去，被告就攔住伊機車並說「劉義
    炫我要給你死」，伊就騎車跑，被告亦騎車追，伊騎到許學
    繁家，被告跟過來，拿1 把約20公分的折疊刀刺伊，共刺4
    刀，刺的部位記不清楚，只記得最後1 下是左胸心臟下方，
    然後伊就倒地等語（見偵卷第39頁），其於審理中結證稱：
    被告騎機車到黃成玉之倉庫，原本在倉庫內的許玥雲、黃成
    玉出去招呼被告，3 人在外面談了一會，後來3 人走進來，
    被告先說「許學繁、許秋郎、許學士還有劉義炫我要給你們
    死，我小弟都叫好了」，又說「幹你娘，我和你弟弟劉義衛
    是結拜的，『我要給你死（客語）』」，講著講著就搥伊頭
    ，黃成玉、許玥雲就上前推開，被告就到機車取出用布包的
    物品，被黃成玉、許玥雲推回機車座墊，黃成玉叫被告回家
    ，被告就騎車離開。後來伊要回家時，被告再度回到該倉庫
    ，伊騎車回家，被告騎車在後面追，騎了約100 公尺被被告
    攔下，對伊說「劉義炫我要給你死」，伊就騎車再跑，直到
    許學繁家口下車，被告也跟著下車，伊說「阿釗我給你打」
    ，被告沒說話，伊就看到被告把折疊刀的刀刃扳出來，就朝
    伊刺，伊用手擋，肩膀就被刺到，接著又刺伊左胸口，伊就
    倒下去等語（見本院卷第33-39 頁背面），綜觀證人即被害
    人劉義炫上開證述內容，前後所述一致，且就案發當日其與
    被告間衝突、行進路線，及在許學繁住處遭被告持刀刺傷等
    細節均能為詳實之描述，又參諸證人即被害人劉義炫於本院
    審理中已當庭表示原諒被告並撤回本件告訴（見本院卷第39
    頁背面），更無甘冒偽證刑責以誣陷被告之理。另證人即被
    害人劉義炫於99年2 月26日至壢新醫院急診時，主要受傷部
    位在左側胸部，左胸上側部有1 公分穿刺傷，下側部有2 公
    分穿刺傷，此兩傷口穿過皮膚、肌肉及肋膜而引起氣胸，意
    識清楚但呼吸困難，經緊急插胸管引流左側氣胸後住院治療
    ，另左肩有兩處皮膚切割傷1 公分及3 公分等情，有同院99
    年6 月1 日壢新醫字第2010050266號函在卷可稽（見偵卷第
    61頁），且壢新醫院復以100 年2 月10日壢新醫字第201101
    0176號函覆本院劉義炫所受傷勢為「左側胸部兩處穿刺傷
    ，各2 公分、1 公分，並合併有氣胸」、「左側肩膀兩處
    撕裂傷」等情，有壢新醫院上開函文在卷可稽（見本院卷第
    73頁）；另參證人即被害人劉義炫傷口照片（見偵卷第46頁
    ），顯示其所受其中2 處刀傷，即左胸上部側及下部側各1
    刀，皆在其心臟所在位置之左胸之身體要害甚明。則證人劉
    義炫所述傷勢，亦與上開資料相符。再者，被告如何與被害
    人劉義炫發生爭執進而殺傷被害人劉義炫之經過，被告於本
    院審理中亦明白供承：伊於上開時間確實進入系爭倉庫與劉
    義炫發生口角並有動手打架，伊還從機車置物箱取出扳手之
    工具，經黃成玉、許玥雲制止後即騎機車離去，但返家後因
    故又折返在路上碰到劉義炫，兩人又吵架，下車到許學繁家
    門口附近繼續吵，吵一吵伊就從機車前方置物籃取出方才自
    家中攜出的折疊式水果刀，先刺劉義炫一刀，劉義炫有掙扎
    ，伊再刺一刀，見劉義炫流血就走了離開現場等語（見本院
    卷第95頁背面-98 頁），證人劉義炫所述情節亦與被告上開
    所供相符。
  (二)關於被告與被害人劉義炫在黃成玉之倉庫如何發生口角、扭
    打之情形，證人許玥雲於警詢中稱：伊於99年2 月26日16時
    30分許在黃成玉之倉庫內與黃成玉、劉義炫聊天，約過3 分
    鐘後被告騎機車來到，伊看到就跟被告打個招呼，並到黃成
    玉之倉庫外面看被告的機車，看了一下回到該倉庫內，看到
    被告和劉義炫在拉扯、爭吵，過程中有聽到被告說「跟我哥
    哥在一起的我都要給他殺掉」及「許學繁、許秋郎」這兩個
    名字，黃成玉在旁勸離，伊也立即上前將兩人分開，被告即
    馬上從機車置物箱拿出以毛巾包住、長約20公分之物，黃成
    玉將該物搶下並放回坐墊下，經伊和黃成玉勸說被告就先離
    開了等語（見偵卷第22-23 頁），於檢察官偵訊中結證稱：
    當時伊跟黃成玉在系爭倉庫聊天，劉義炫進來也聊天，後來
    被告進來，與劉義炫起口角，伊和黃成玉就把2 人勸開，被
    告又從機車置物箱拿出毛巾包的長形物，黃成玉和伊將該物
    放回機車置物箱，過一會被告先離開，隔10分鐘劉義炫也離
    開等語（見偵卷第40-41 頁），於本院審理中結證稱：當天
    被告先進倉庫，伊出去看被告的新機車，再進來就看到被告
    和劉義炫在拉扯，並聽到被告說「跟我哥哥在一起的我都要
    給他殺掉」及「許學繁、許秋郎」這兩個名字，且伊與黃成
    玉將被告與劉義炫分開後，被告有要繼續打劉義炫的意思，
    所以伊與黃成玉叫被告回去等語（見本院卷第40 -43頁背面
    ）。證人黃成玉於警詢中稱：被告騎機車到其倉庫，一開口
    就質問劉義炫是否有向其哥哥許學士講什麼話，兩人就起口
    角，雙方互相拉扯，伊見狀上前制止，被告就到其機車置物
    箱拿出長約20公分用毛巾包起來之物，氣沖沖跑回來要打劉
    義炫，伊就搶下該物並放回機車置物箱內，後來被告就先離
    開，劉義炫過約10分鐘也離開等語（見偵卷第19 -20頁），
    於檢察官偵訊中結證稱：伊和許玥雲在系爭倉庫喝酒聊天，
    劉義炫進來，也一起聊天，後來被告進來，就和劉義炫起口
    角，伊只有聽到被告說「充三小」（臺語），但實際吵什麼
    不清楚，沒有聽到被告說要給劉義炫死之類的話，伊看到被
    告和劉義炫拉扯，就上前拉開，後來被告從機車拿出毛巾包
    的長形物，伊就把該物拿回機車置物箱內，被告還想再拿，
    伊就壓住機車座墊不讓被告拿，後來伊勸架叫被告回去，被
    告就先離開，隔10分鐘劉義炫也離開等語（見偵卷第40-41
    頁），於本院審理中結證稱：當天被告一進倉庫就質問劉義
    炫是否向其兄許學士講其是非，2 人進而起口角、拉扯，偵
    訊中所述有聽到被告說「充三小」屬實，勸架完後被告又去
    取機車置物箱內以毛巾包的扳手，伊趕快從上往下壓回去，
    把座墊蓋起來，並勸被告回家，等語（見本院卷第54-59 頁
    ）。證人許玥雲、黃成玉所述劉義炫於上開倉庫與被告發生
    口角、衝突，以及被告經上開證人勸解後尚欲取出機車置物
    箱內之物品攻擊劉義炫等情，核與劉義炫之指訴大致相符。
  (三)至被告雖以前詞置辯，惟查：
  1.查被告確有對被害人劉義炫為上開恫嚇言語，業據證人劉義
    炫、許玥雲證述明確，已如前述，被告空言否認，已難採信
    。至於證人許玥雲雖表示只聽聞被告部分的恫嚇言詞，然其
    既表示其在被告一抵達時，就到倉庫外看被告的機車，是以
    其未能全盤聽聞被告於該倉庫內對被害人劉義炫之全部恫嚇
    內容，亦屬當然。另證人黃成玉雖表示只聽聞其他口角內容
    ，未聽聞該等恫嚇言詞，然證人黃成玉亦表示時間已久有的
    忘了（見本院卷第56頁），參諸證人劉義炫、許玥雲均聽聞
    被告所為上開恐嚇言語，縱使證人黃成玉表示未聽聞該等言
    詞，亦不足為有利被告之認定。
  2.被告雖辯稱：伊是要嚇嚇劉義炫，並無殺人之犯意云云。按
    刑法上殺人未遂與傷害之區別，端視行為人之主觀犯意，至
    於被害人受傷之多寡，及是否為致命部位，有時雖可藉為認
    定加害人有無殺意之心證，然究不能據為絕對標準（最高法
    院18年上字第1309號、19年上字第718 號判例意旨參照）。
    又行為人於加害時，有無殺意或僅具傷害故意，應參酌行為
    當時所存在之一切客觀環境，如行為人因何緣由逞兇，行為
    當時之手段是否猝然致被害人難以防備，逞兇之力道是否猛
    烈足資使人斃命，所用之器具物品、攻擊部位、次數、用力
    強弱，被害人受傷之部位、程度等情況予以審認（最高法院
    99年度臺上字第7836號判決參照）。經查：
  (1)參諸被告與劉義炫在上開倉庫口角，進而發生肢體衝突，被
    告甚至欲持扳手類工具攻擊劉義炫，經證人黃成玉、許玥雲
    數度勸阻後，始離開現場，被告既已先行騎車返家，倘無殺
    害劉義炫之意，何以再度攜帶水果刀出門？茍如被告所辯，
    其再度騎機車外出是為了買菸，又何須攜帶水果刀？由此可
    見，被告係衝突過後餘忿未消，原欲持機車置物箱內之扳手
    攻擊劉義炫未果，始返家取水果刀為兇器，專程外出向劉義
    炫尋仇。
  (2)被告持以穿刺劉義炫之水果刀雖未據扣案，衡之經驗法則，
    水果刀無非金屬製成，質地必定堅硬、銳利，其殺傷力自足
    以威脅人之生命。考諸肩、胸為人身之重大要害，心臟、肺
    臟、動脈等重要臟器俱在此一部位，被告水果刀向劉義炫之
    肩部、左胸穿刺，極可能使其之遭受重大傷害而死亡，此以
    被告案發時已逾50歲之智識經驗，當然有認知於此，被告竟
    仍持該水果刀猛力刺向劉義炫之左肩、左胸，再參以被告於
    最初與劉義炫在上開倉庫內口角爭執，乃至嗣後攔下劉義炫
    機車時，均不斷揚言欲置被害人劉義炫於死，且從被告攻擊
    被害人劉義炫之過程，先於該倉庫中以拳頭毆打，其後即欲
    持扳手類工具攻擊，雖經證人黃成玉、許玥雲攔阻勸離，竟
    仍返家持上開水果刀外出，且遇被害人劉義炫後，在被害人
    劉義炫逃離下，仍加以追趕，終持上開水果刀刺傷被害人劉
    義炫達4 刀之多，顯見被告殺意甚堅。被告雖辯稱當時把刀
    子拿出來是想嚇嚇劉義炫云云，然被告於本院審理時坦承「
    我先刺一刀，劉義炫有掙扎，我才再刺一刀」等語（見本院
    卷第97頁背面），被告見劉義炫中刀掙扎，竟不停手，反而
    再刺一刀，其主觀絕非僅在嚇劉義炫甚明。且劉義炫於審理
    中復證述：被告第一刀刺向伊時，伊沒有閃，但有用左手去
    擋，水果刀就刺中伊左肩等語（見本院卷第35頁），可見被
    告在刺中劉義炫左胸之前，曾遭劉義炫抵擋，此亦可由劉義
    炫左肩受有遭水果刀切割所致之撕裂傷可證，以劉義炫已經
    赤手抵擋，被告仍繼續刺擊劉義炫之情狀觀之，被告顯有致
    劉義炫於死之故意，被告前揭所辯洵非可採。
  (3)被告另辯稱只有刺劉義炫2 刀云云，顯與壢新醫院前揭函及
    卷附之劉義炫急診病歷（見偵卷第62-173頁、本院卷第74-8
    4 頁）所載不符，尚非可採。
  (4)至辯護人雖以：被告並無因仇怨自始即欲致劉義炫於死之預
    謀、證人許學繁作證時表示沒有看到被告拿刀刺殺劉義炫、
    劉義炫傷勢並非嚴重、劉義炫倒地後被告亦未繼續追擊、隔
    天旋往醫院探視劉義炫，足見被告並無殺人故意云云為被告
    辯護。然查：
  本件被告係認被害人劉義炫在外有說其壞話，業據證人黃成
    玉於本院審理時證稱：被告一進倉庫內就對被害人劉義炫說
    「你不要一直講我的壞話，我沒有做什麼，你不要亂講」等
    語（見本院卷第55頁），顯見被告對被害人劉義炫已極度不
    滿，難謂被告無殺害之動機。
  又證人許學繁固於審理中結證稱：伊於案發後出屋查看，看
    到劉義炫的位置如偵卷第25頁下方照片所示，地上有血，伊
    就打119 叫救護車將劉義炫送醫，沒有看到被告等語（見本
    院卷第90-91 頁），惟被告持刀穿刺劉義炫一節，業據被告
    坦承不諱，故證人許學繁之證述尚不足為被告有利之認定。
  揆諸前開說明，被害人受傷之多寡不能據為被告有無殺意之
    絕對標準，本案劉義炫所受傷勢，傷口深度、長度固僅1 至
    3 公分不等，然其受傷部位為除左肩、左胸等要害部位已如
    前述，就醫時復有呼吸困難症狀（見偵卷第20頁、本院卷第
    80 頁 ），前揭壢新醫院函並表示其就醫時「傷勢『經處理
    過』，無立即之生命危險」，對照其桃園縣政府消防局救護
    紀錄表所載，消防局救護人員於其送醫前業已先對其進行包
    紮止血、呼吸面罩等處置（見本院卷第102 頁），足見劉義
    炫到院時無立即之生命危險，係救護人員施以急救之外力介
    入所致，無從為被告有利之認定；且被告既已持刀對人左肩
    、左胸部位多次穿刺，自不能僅憑客觀上傷口的深度非深、
    長度非長之結果，即謂被告主觀上無殺人故意。
  被告供稱：劉義炫是伊殺傷，伊看到其流血，害怕就離開現
    場等語（見本院卷第97頁背面），足認被告係出於害怕而逃
    離致犯行未遂，並非出於其無致劉義炫於死地之意。另被告
    是否前往醫院探視劉義炫，亦與殺人之構成要件無關。
  綜上，辯護人上開主張，均非可採。
  (5)辯護人又以證人即被害人劉義炫稱許學繁有目睹被告刺伊的
    過程、本案係由許學繁的女兒向119 報案等節，與證人許學
    繁作證時所述不同，因認證人即被害人劉義炫所述非實云云
    。惟被告既已坦承在許學繁家門口持刀穿刺劉義炫一節，則
    證人許學繁有無目睹案發過程，核於本院認定事實之結果不
    生影響；又究係許學繁或其女兒向119 報案，亦與本案犯罪
    之構成要件無涉，且劉義炫斯時業已負傷不支，對於究係何
    人報案亦難期有清晰的認知，是此部分證人2 人所述略有出
    入，亦不足為被告有利之認定。
  (四)綜上所述，本案事證明確，被告犯行堪予認定，應依法論科
    。
二、核被告所為，係犯刑法第271 條第2 項、第1 項殺人未遂罪
    。被告接連攻擊劉義炫之行為，主觀上係出於單一犯意，客
    觀上係於密切接近之時、地內接續施行，依照一般社會健全
    觀念，該行為所含之各次舉動獨立性極為薄弱即難強行分開
    ，視為接續實行而為包括一行為予以評價，為接續犯，應論
    以一罪。至公訴人以被告先以口頭言詞恫嚇被害人，並阻攔
    被害人去向致妨害其離去之權利，因認被告另涉犯刑法第30
    5 條恐嚇危害安全罪、同法第304 條強制罪云云，惟被告該
    部分所涉犯之恐嚇危害安全罪、強制罪係危險犯，應為嗣後
    所實行殺人行為之實害犯所吸收，自不另成立恐嚇危害安全
    罪、強制罪（最高法院99年度臺上字第4371號判決參照），
    故公訴人此部分主張，尚有未洽。被告既已著手於殺人行為
    之實行，未生劉義炫死亡之結果，為未遂犯，依刑法第25條
    第2 項規定，爰按既遂犯之刑減輕其刑。爰審酌被告僅因細
    故便下手行兇，行兇後復置被害人不顧，逕自離去，被害人
    雖倖免於死，所受傷勢，被害人已表示原諒被告並撤回告訴
    （見本院卷第39頁背面、第47頁），兼衡被告之素行、智識
    程度、生活狀況及其犯罪之手段等一切情狀，量處如主文所
    示之刑。雖辯護人請求給予被告緩刑之機會，惟本件既經量
    處有期徒刑5 年2 月，依法自不得諭知緩刑，一併敘明。本
    件犯罪所用之折疊式水果刀，被告於本院審理時中供稱不知
    何人所有，且業已丟棄（見本院卷第96頁背面），爰不為
    沒收之諭知。
據上論斷，應依刑事訴訟法第299 條第1 項前段，刑法第271 條
第1 項、第2 項、第25條第2 項，判決如主文。
本案經檢察官林郁芬到庭執行職務。
中    華    民    國   100    年    3    月    31     日
                  刑事第七庭審判長法  官  鄭吉雄
                                  法  官  蔡羽玄
                                  法  官  毛松廷
以上正本證明與原本無異。
如不服本判決應於收受判決後10日內向本院提出上訴書狀，並應
敘述具體理由。其未敘述上訴理由者，應於上訴期間屆滿後20日
內向本院補提理由書( 均須按他造當事人之人數附繕本) 「切勿
逕送上級法院」。
                                  書記官  何伊羚
中    華    民    國   100    年    3     月    31    日
中華民國刑法第271 條（普通殺人罪）：
殺人者，處死刑、無期徒刑或10年以上有期徒刑。
前項之未遂犯罰之。
預備犯第 1 項之罪者，處 2 年以下有期徒刑。